【裁判字號】    89,易緝,59
【裁判日期】    890331
【裁判案由】    詐欺
【裁判全文】
臺灣板橋地方法院刑事判決                          八十九年度易緝字第五九號
    公  訴  人  臺灣板橋地方法院檢察署檢察官
    被      告  甲○○
右列被告因詐欺案件，經檢察官提起公訴（八十五年度偵字第二二一五六號）及移送
併案審理（八十六年度偵字第六六三號），本院判決如左：
    主  文
甲○○無罪。
    理  由
一、公訴意旨略以：被告甲○○意圖為自己不法之所有（起訴書誤載為利益），於民
    國八十五年九月二日，前往設址臺北縣中和市○○路七一七號友宏（起訴書誤載
    為永宏）小客車租賃有限公司（下稱友宏公司），向該公司人員詐稱租用車輛，
    約定租金為每日為新台幣（下同）二千三百元，租期一日，即於翌日（即三日）
    晚上九時十分返還，使該公司人員陷於錯誤，交付車號ＦＦ－四一０八號自用小
    客一輛，得手後，未於約定期限返還車輛，亦未支付租金，即避不見面，屢經催
    討，被告始於同年十月八日將該已毀損車輛棄置於友宏公司門前，（依起訴書所
    載交付車輛之意旨）因認被告涉犯刑法第三百三十九條第一項之詐欺取財（公訴
    人誤引同條第二項之詐欺得利）罪嫌云云。
二、按犯罪事實應依證據認定之，無證據不得推定其犯罪事實；又不能證明被告犯罪
    者，應諭知無罪之判決，刑事訴訟法第一百五十四條、第三百零一條第一項分別
    定有明文。次按刑法第三百三十九條第一項詐欺罪之成立，以意圖為自己或第三
    人不法所有，以詐術使人將本人或第三人之物交付為要件。所謂以詐術使人交付
    ，必須被詐欺人因其詐術而陷於錯誤，若其所用方法，不能認為詐術，亦不致使
    人陷於錯誤，即不構成該罪，最高法院四十六年台上字第二六０號著有判例。
三、本件公訴人認被告甲○○涉犯刑法第三百三十九條第一項之詐欺取財罪嫌，無非
    係以告訴人友宏公司代理人乙○○（起訴書誤載為蕭美容）之指訴，並有汽車租
    賃合約、本票及修車發票、照片等為其論據。訊據被告則僅坦承向告訴人租用上
    揭車輛後，租期屆至未如期歸還等情，惟堅決否認有詐欺取財之犯行，並辯稱：
    因南下工作，始委託友人代還車輛並支付租金，但不知友人為何未還，而租車後
    ，有徵得告訴人同意續租，再於還車時給付租金，且伊本即長期向告訴人租車，
    租金均如期給付，是其主觀上並無詐欺之意圖等語。經查：右揭被告於八十五年
    九月二日，向告訴人承租上開車輛，約定承租一日，租金為二千三百元，租期屆
    至未如期歸還之事實，固據告訴人代理人乙○○指訴綦詳，並提出汽車租賃合約
    書、本票為證。然告訴人代理人乙○○於本院調查時亦陳稱：被告曾長期向公司
    租車，次數達五次以上，以往信用很好，皆有如期給付租金，而被告承租本案車
    輛時，公司同意由其先使用車輛，還車後再付租金，其間被告亦曾以電話聯絡延
    長租車期間，公司亦同意等情，堪認被告所辯上情可資採信，加以所租車子雖有
    毀損，但仍於八十八年十月八日歸還，況且被告事後又與告訴人達成和解賠償全
    部損害，此有和解書乙紙附卷可憑，足見被告於租用時主觀上並無不法所有之意
    圖，而在雙方存有長期租車關係下，更難謂告訴人係因被告施用詐術後陷於錯誤
    而交付本案車輛，自不能對被告論以詐欺罪嫌。此外，復查無其他積極證據足認
    被告有何詐欺犯行，上開公訴之犯罪事實即屬不能證明，爰依法諭知其無罪之判
    決。
四、移送併辦意旨略以：被告於八十五年四月間，以自己及同學張永昌名義參加告訴
    人廖士慶所召集會員含會首共二十五會，每會會錢二萬元，會期自八十五年四月
    十日起至八十七年四月十日之互助會二會。詎被告明知其無資力繳納會款，竟於
    八十五年五月十日、八月十日標得會款花用後，拒繳死會會款，因認被告另涉犯
    刑法第三百三十九條第一項之詐欺取財罪嫌云云。然查：被告所犯之上開租車詐
    欺案件，既經本院諭知無罪在案，則此移送併辦部分，與本案即無何連續犯裁判
    上一罪之關係，本院自無從併予審究，自應檢還該檢察官另行偵處，附此敘明。
據上論斷，應依刑事訴訟法第三百零一條第一項，判決如主文。
本案經檢察官陳銘詳到庭執行職務。
中      華      民      國      八十九      年    三      月   三十一   日
                                      臺灣板橋地方法院刑事第三庭
                                          法  官  趙  義  德
右正本證明與原本無異
如不服本判決應於送達後十日內向本院提出上訴狀
                                          書記官  張  慧  玲
中      華      民      國      八十九      年    四      月     八     日


司法院資訊處製作；財團法人民間司法改革基金會備份。
